【裁判字號】    97,易,1091
【裁判日期】    980901
【裁判案由】    詐欺
【裁判全文】
臺灣桃園地方法院刑事判決              97年度易字第1091號
公  訴  人  臺灣桃園地方法院檢察署檢察官
被      告  己○○
選任辯護人  楊逸民律師
上列被告因幫助詐欺案件，經檢察官提起公訴（97年度偵字第
9847號、第11362 號、第11405 號），及移送併辦（97年度偵字
第23153號），本院判決如下︰
    主  文
己○○幫助意圖為自己不法之所有，以詐術使人將本人之物交付
，處有期徒刑參月，如易科罰金以新台幣壹仟元折算壹日。
    事  實
一、己○○雖預見將金融機構帳戶提供他人使用而成為人頭帳戶
    ，依一般社會生活之通常經驗，將成為詐欺集團收取他人受
    騙款項之用，而幫助他人從事詐欺犯罪，竟仍不違背其本意
    ，基於幫助詐欺之犯意，於民國97年2 月初至該月下旬某日
    許，在台灣地區不詳地點，將其所申請之桃園市農會帳號
    0000000000000000號帳戶，及戊○○所申請，為己○○所持
    有之聯邦銀行桃園分行帳號000000000000號帳戶之提款卡及
    密碼（戊○○涉嫌詐欺部分，經檢察官不起訴處分)， 交予
    姓名年籍不詳之詐欺集團，供該詐欺集團作為存、提、匯款
    之用，而以此方式幫助該詐欺集團向他人詐取財物。嗣詐欺
    集團成員於取得己○○、戊○○上開金融帳戶後，意圖為自
    己不法之所有，分別為下列詐欺行為：
  (一)於97年2 月24日晚間9 時10分許，假冒東森購物臺之員工致
    電庚○○，詐稱因庚○○先前購物時分期付款單錯誤，再假
    冒郵局員工致電庚○○，要求庚○○先查詢餘額，再以英文
    輸入操作確認，致庚○○陷於錯誤，於同日晚間9 時18分許
    ，依該詐欺集團成員指示，前往林園鄉林園郵局，將新臺幣
    （下同）2 萬5123 元匯入己○○上開桃園市農會帳戶內。
  (二)於97年2 月24日晚間10時10分許，假冒東森購物臺之員工致
    電甲○○，詐稱因甲○○先前購物時誤設定成分期付款，需
    至自動櫃員機取消設定，致甲○○陷於錯誤，依該詐欺集團
    成員指示，於同日晚間10時24分許，前往新竹縣新豐鄉○○
    街26號郵局之自動櫃員機，將2 萬9986元匯入己○○上開桃
    園市農會帳戶內。
  (三)於97年3 月1 日晚間9 時47分許，假冒網路購物之賣方致電
    丁○○，詐稱因丁○○先前購物時誤設定成分期付款，需至
    自動櫃員機取消設定，致丁○○陷於錯誤，依該詐欺集團成
    員指示，於翌（2） 日凌晨0 時32分許，前往郵局旗津分行
    之自動櫃員機，將2 萬9986元匯入戊○○上開聯邦銀行桃園
    分行帳戶內。嗣因庚○○、甲○○及丁○○發現有異，經查
    證後始知受騙，遂報警處理，經警循線查獲。
二、案經桃園縣政府警察局桃園分局報告臺灣桃園地方法院檢察
    署檢察官偵查起訴。
    理  由
一、訊據被告己○○矢口否認有詐欺犯行，辯稱：97年2 月23日
    至24日間，伊在桃園市○○路54號住所前置於機車內之駕照
    及金融卡（包括被告及戊○○之金融卡）遭竊，伊發現後曾
    電知戊○○，戊○○告知伊要儘速報案，伊遂於翌日至桃園
    分局中路派出所報案，惟當日值班警員告知伊只要至銀行掛
    失即可，被告聽之，遂未製作報案紀錄，嗣因金融卡內並無
    鉅款，且伊不急於使用，直至97年3 月7 日至桃園市農會辦
    理補發金融卡時，方知金融卡遭人冒用；伊之母親丙○○每
    月皆給伊生活費照顧生病的父親，伊生活費並不缺乏，無須
    犯罪；伊將所持有之金融卡密碼皆設為其生日之數字，因其
    駕駛亦遭竊，故恐因此遭人冒用作案，伊所有之金融卡密碼
    皆未變更過，至戊○○交給伊之提款卡，伊有將密碼變更為
    伊之生日數字云云。惟查：(1)證人戊○○於警詢時證稱約在
    96年年中將其上開聯邦銀行帳戶提款卡交由被告使用，被告
    當時在伊之代書事務所任職工讀生時，伊將該提款卡交予被
    告作為事務所雜支提款使用，被告約96年9 月份離職云云，
    其除於本院證以該等言詞外，又證稱伊之提款卡係96年年初
    或年中交予被告，被告96年9 月份離職後，伊臨時有事，仍
    會叫被告跑一下，還是會叫被告幫忙提款，所以被告離職時
    ，伊未收回提款卡，被告97年2 月底打電話告訴伊被告機車
    車廂被人撬開，並說提款卡掉了，伊該時就叫被告去報警云
    云，其又稱「我提款卡交給被告之後，被告如何去提領，我
    根本沒有在意，他去提領是當作比如買便當、申請雜支，用
    完了之後，我再補錢進去，我不記得97年2 月間我叫被告（
    最後一次）存提款是何時。」云云，依此，被告既已離職，
    其之提款卡仍在被告手上，其又完全未核對其帳戶內之存提
    情形，則被告若侵占其帳戶內之款項作為私用，其根本完全
    無法得知，又其雖證稱其每次給被告存入帳戶之金額僅是幾
    千元而已，然依卷附之被告上開帳戶往來明細可知，其於96
    年2 月13日存入二萬元，96年9 月19日存入26100 元，96年
    10月2 日存入15000 元，可見其仍有非小額款項存入該帳戶
    ，其竟毫不在意被告使用該帳戶提款卡之情形，並與之對帳
    ，且此一情形甚且延伸至被告96年9 月離職後，此已與一般
    常情相違，更況證人戊○○係一代書事務所負責人，焉有可
    能如其所證因為被告係其合夥人丙○○之兒子，其即將帳戶
    提款卡任意交由被告使用，完全不在意被告使用之情形，是
    以，證人戊○○上開證詞不足採信，況即使為真，亦僅能證
    明其曾在電話中指示被告去報警，至被告是否果然遭竊、是
    否有欺瞞戊○○、被告是否果有依指示去報警等事項，完全
    無法自證人戊○○上開證詞獲得印證，其之證言與本案待證
    事實核無關聯性。甚且，被告於警詢時辯稱戊○○交提款卡
    予伊時向伊說該提款卡係新卡要啟用，所以叫伊變更密碼云
    云，證人戊○○於本院則證稱伊有告知被告伊之提款卡密碼
    ，被告再將伊之密碼變更為被告的密碼云云，此與被告所稱
    提款卡係新卡要啟用云云，已經不符，況依戊○○之上開帳
    戶之歷史往來明細，該帳戶係早於95年12月14日即已開戶，
    並自95年12月間即已有以提款卡跨行提款之紀錄，被告既於
    警詢中自稱戊○○係96年年中始將提款卡交予伊始用，則可
    見被告自戊○○處取得該提款卡時，該提款卡早已使用多時
    ，焉可謂仍係新卡待啟用？(2)證人丙○○於本院審理時證稱
    戊○○交給被告提款卡係為方便被告支領代書事務所的費用
    ，被告離職後，戊○○的提款卡沒有取回，是因為伊臨時叫
    被告回去照顧他一氧化碳中毒的爸爸，所以沒有想到這些事
    情，被告回去照顧他爸爸的時候，那段時候被告的生活費由
    伊全權支應，伊每週給被告四、五千元，被告夠用，很少額
    外向伊要錢，伊收入一向很穩定，年收入約三、五百萬，被
    告打電話給戊○○說他金融卡掉了，但被告沒有打電話親自
    向伊說，戊○○叫被告去報警、戊○○並說反正帳戶沒錢沒
    關係，被告向伊說被告有去報警，但是警察很忙，他就走了
    ，他再去，警察叫他掛遺失就好云云。依此，被告有報警之
    事實完全係證人丙○○自被告聽聞而來，核係傳聞證據，無
    證據能力，又其雖證稱被告電知戊○○提款卡遺失時，其就
    在戊○○旁邊云云，然依上說明，該等證詞即使為真，亦僅
    能證明戊○○曾在電話中指示被告去報警，至被告是否果然
    遭竊、是否有欺瞞戊○○、被告是否果有依指示去報警等事
    項，完全無法自其之上開證詞獲得印證，其之證言與本案待
    證事實核無關聯性。再依桃園縣私立振高級中學98年6 月11
    日振中總字第0980010203號函及附件、被告桃園市農會上開
    帳戶歷史往來明細，被告曾以其父於96年7 月初一氧化碳中
    毒致腦部重損經核發重大傷病證明且其父母又於96年1 月份
    離婚為由，向振聲高中聲請教育部學產基金急難慰問金，經
    該校核發面額3 萬元之支票，被告存入其桃園市農會上開帳
    戶，於96年12月25日兌現，又依桃園縣私立振高級中學98年
    5 月1 日振中總字第0980010154號函及附件，被告於96年11
    月15日辦理休學，依規定退予1/3 學雜費，故該校開立面額
    8695元之支票，被告存入其桃園市農會上開帳戶，於96年12
    月10日兌現，可見被告於其父一氧化碳中毒後需錢孔急，又
    證人丙○○果真供應被告及其照應其父之開支無虞，則被告
    大可將其父交予安養機構照護，豈用依丙○○或他人指示休
    學在家照顧父親？而年收入高達三、五百萬元之丙○○又豈
    無力負擔月支出僅萬餘元之安養照護費用，而忍心使其親子
    之被告忍受休學在家擔任其父之免費看護並因而無法取得基
    本之高中學歷？依證人丙○○上開證言所稱被告所有照護其
    父之生活開銷由其全額支應云云，實與常情相去甚遠，無足
    可採。(3)本案系爭二帳戶，其中戊○○之聯邦銀行帳戶，於
    97年1 月7 日經跨行提款後僅剩7 元，再扣除手續費後，更
    僅剩1 元，此後至97年2 月25日起即有不明資金存入該帳戶
    而立遭提領一空之情形，被告之桃園市農會帳戶於97年2 月
    4 日提款1006元、906 元後，僅剩48元，此後至97年2 月25
    日起即有不明資金存入該帳戶而立遭提領一空之情形，有該
    二帳戶歷史往來明細、存摺內頁影本附卷可稽，是可見被告
    將上開二帳戶之款項提領一空後，再於97年2 月間將該二帳
    戶不法處分予詐騙集團之事實。(3)證人即案發時任職桃園縣
    警察局桃園分局中路派出所之乙○○警員證稱「（辯護人問
    ：為何民眾報案有些有紀錄，有些沒有紀錄？）有些民眾問
    路、或是問家暴案件如何處理，我們一般沒有做紀錄。其他
    正式的刑事案件，我們會開三聯單正式受理。」、「（辯護
    人問：如果有民眾報案他的信用卡放在機車內遭竊遺失，你
    們派出所如何處理？）我們會依規定受理，還會開出三聯單
    。」、「（辯護人問：97年2 月、3 月間，有無一個叫己○○的去你們那邊報案？）我沒有印象，而且我有查，沒有這
    個紀錄。」、「（檢察官問：人民到派出所報案遺失提款卡
    和密碼，你們會慎重處理？）會，我們會問明遺失的方式，
    是單純遺失還是被偷，如果是單純遺失，我們會開立一般遺
    失證明書給民眾，若是被偷的話，就是刑事案件，要先作筆
    錄，筆錄做完，才會開三聯單。」等語。更可見被告所辯其
    至中路派出所報案其提款卡放在機車車廂內遭竊，然警員叫
    伊不用報案，僅掛失即可云云，實屬謊言。(4)本院依辯護人
    之聲請函請中華郵政公司桃園郵局、國泰世華銀行桃園分行
    、香港上海匯豐銀行，被告在該等金融機構帳戶之提款密碼
    是否曾有變更之紀錄、歷次密碼為何等問題，嗣經桃園郵局
    函覆被告之金融卡未辦理變更密碼手續，國泰世華銀行桃園
    分行查覆被告之金融卡密碼變更日期為88年11月1 日，另金
    融卡密碼他人無法查詢，香港上海匯豐銀行查覆被告帳戶金
    融卡密碼變更日期及密碼除本人外，他人皆無法得知等語，
    有各該金融機構之函覆在卷可憑，是被告稱其自己所有之帳
    戶設定為自己生日數字後，從未再予變更密碼，就其國泰世
    華銀行帳戶而言，亦有不實。(5)被害人庚○○、甲○○、丁○○之被害經過，業有其等之警詢筆錄供錄在卷（依事訴訟
    法第159 條之5 第1 項之規定，具有證據能力），並有其等
    匯款單據附卷可佐。(6)再依金融機構接受客戶申請一般存款
    帳戶之現況，絕大多數不須任何條件，亦無須任何費用（或
    僅須區區數百至一千元之開戶費），即任何人均可辦理金融
    帳戶存摺使用，如無特殊理由，實無借用他人存摺使用之必
    要；而金融存摺事關存個人財產權益之保障，倘有不明之金
    錢來源，甚而悠關個人之法律上之責任，其專有性甚高，除
    非本人、與本人具有信賴關係或其他特殊原因，難認有何流
    通使用之可能，一般人均有妥為保管防阻他人任意使用之認
    識；縱使特殊情況偶有交付他人使用之需，亦必然深入瞭解
    用途及合理性後，再行提供以使用，方符常情；且該等專有
    物品如落入不明人士手中，而未加以闡明正常用途，極易被
    利用為與財產有關之犯罪工具，此為吾人依一般生活認知所
    易於體察之常識。查被告為成年人且有在代書事務所打工之
    經歷，可見具相當智識，就提供帳戶與不認識之人使用，將
    為他人作為詐欺犯罪之工具，而有幫助他人犯罪之可能，自
    難諉為不知，亦非全然無可預見。是被告可預見金融帳戶存
    摺提供詐騙集團使用，將幫助詐騙集團實施詐欺犯罪，但因
    貪圖區區之出賣或處分帳戶之利益，仍將上開帳戶售予或處
    分予詐騙集團使用，被告顯有縱有人以其金融帳戶實施詐欺
    犯罪亦不違背其本意之幫助故意自明。是以，本案事證至明
    ，應依法論科。
二、核被告所為，係犯刑法第30條第1 項前段、第339 條第1 項
    之幫助詐欺罪。爰審酌被告提供上開帳戶供詐騙集團使用，
    助長訛詐風氣，且使執法人員難以追查該詐騙集團之真實身
    分，惡性非輕，其犯後猶一再以謊言卸責，及被害人受損之
    程度等一切情狀，量處如主文所示之刑，並諭知易科罰金之
    折算標準。
三、檢察官移送併辦之97年度偵字第23153 號案件，為檢察官起
    訴書犯罪事實之一部分，具有事實上同一案件之關係，自已
    在起訴效力所及，併此敘明。
據上論斷，應依刑事訴訟法第299 條第1 項前段，刑法第30 條
第1 項前段、第2 項、第339 條第1 項、第41條第1 項前段，刑
法施行法第1 條之1 第1 項、第2 項前段，判決如主文。
本案經檢察官徐文豪到庭執行職務
中    華    民    國    98    年    9     月    1     日
                  刑事第三庭審判長法  官  謝順輝
                                  法  官  柯姿佐
                                  法  官  曾雨明
以上正本證明與原本無異。
如不服本判決，應於判決送達後10日內向本院提出上訴狀（應附
繕本），其未敘述上訴理由者，應於上訴期間屆滿後20日內補提
理由書狀於本院，上訴於臺灣高等法院。
                                  書記官  許婉茹
中    華    民    國    98    年    9     月    1     日
附錄論罪法條：
中華民國刑法第339條：
意圖為自己或第三人不法之所有，以詐術使人將本人或第三人之
物交付者，處5年以下有期徒刑、拘役或科或併科1千元以下罰金
。
以前項方法得財產上不法之利益或使第三人得之者，亦同。
前二項之未遂犯罰之。


司法院資訊處製作；財團法人民間司法改革基金會備份。
